【裁判字號】    89,訴,719
【裁判日期】    891019
【裁判案由】    侵權行為損害賠償
【裁判全文】
臺灣彰化地方法院民事判決  八十九年度訴字第七一九號
    原      告  甲○○
    被      告  乙○○      戶.
                            住.
    訴訟代理人  黃呈利律師  住台中市○○路○段一三九之五號
右當事人間請求侵權行為損害賠償事件，原告於本院刑事第二審合議庭提起刑事附帶
民事訴訟，經本院刑事庭裁定移送民事庭審理，本院判決如左：
    主      文
被告應給付原告新臺幣壹拾萬元，及自民國八十九年六月十日起至清償日止，按年息
百分之五計算之利息。
原告其餘之訴駁回。
訴訟費用由被告負擔。
本判決第一項於原告以新臺幣參萬元為被告預供擔保後，得為假執行；但被告如於假
執行程序實施前以新臺幣壹拾萬元為原告預供擔保後，得免為假執行。
原告其餘假執行之聲請駁回。
    事      實
甲、原告方面：
壹、聲明：被告應給付原告新台幣（下同）一百三十萬元及自起訴狀繕本送達被告之
    翌日（即民國八十九年六月十日）起至清償日止，按年息百分之五計算之利息；
    原告並願提供擔保，請准予宣告假執行。
貳、陳述：
一、被告於民國八十七年十月三日下午五時許，因飼養寵物及購置土地問題，在彰化
    縣彰化市○○路一六五巷二十弄六號，與原告發生爭執，竟基於傷害之犯意，徒
    手毆打原告，造成原告之二手臂均有瘀腫等傷害，被告上開傷害原告之行為，經
    檢察官提起公訴，業經  鈞院八十九年度簡上字第六七號刑事判決判處罰金一千
    二百元確定在案。
二、按因故意或過失，不法侵害他人之權利者，負損害賠償責任；不法侵害他人之身
    體或健康者，對於被害人因此喪失或減少勞動能力，或增加生活上之需要時，應
    負損害賠償責任；不法侵害他人之身體、健康、名譽或自由者，被害人雖非財產
    上之損害，亦得請求賠償相當之金額，民法第一百八十四條第一項前段、第一百
    九十三條第一項、第一百九十五條第一項前段分別定有明文。本件被告因故意不
    法侵害原告之身體，對於原告所受損害，自應負賠償責任，被告應賠償原告之金
    額及項目如下：
（一）增加生活上需要之費用：查原告之妻周李昭吟意識不清，長期臥床，四肢癱瘓
      ，並有氣切及褥瘡，原告未受傷前，原告之妻周李昭吟均由原告看護，嗣因原
      告受傷嚴重後，不能作粗重劇烈之運動，原告之妻周李昭吟每小時需翻身一次
      ，原告勢必無法看護，原告另行僱用人他照顧，時間長達五個月，以每個月看
      護費用六萬元計算，共三十萬元，此屬增加原告生活上需要之費用，原告自得
      請求被告賠償。
（二）精神慰撫金部分：原告受傷嚴重，原告所受之精神打擊甚大，精神上之痛苦實
      難以形容，爰請求精神慰撫金一百萬元。
（三）據上所述，原告受有財產上之損害三十萬元及非財產上之損害一百萬元，被告
      應賠償原告共計一百三十萬元，爰依侵權行為之法律關係，訴請被告賠償一百
      三十萬元及法定遲延利息。
參、證據：提出原告之妻周李昭吟之診斷書二件、原告之診斷書一件、里長證明書一
    件及彰化基督教醫院看護費標準價格單一件為證。
乙、被告方面：
壹、聲明：求為判決駁回原告之訴及其假執行之宣告；如受不利之判決，被告願提供
    擔保，請准宣告免為假執行。
貳、陳述：對於被告因本件傷害行為被法院判處罰金一千二百元確定，並無意見，惟
    原告所提出彰化基督教醫院開立之診斷書，不能證明與刑事判決所認定原告受傷
    之事實是基於同一事實，而且被告否認原告於本件受傷之後，五個月不能工作，
    原告主張不能照顧其妻，必須另行聘僱看護，時間達五個月，共計支出看護費用
    三十萬元等語，實與本件無因果關係，原告亦未能提出任何證據證明，足見原告
    之主張並不實在。而原告提出之彰化基督教醫院看護費標準價格單，只能證明看
    護費計算標準，不能證明原告有支出看護費用。又原告僅受有手臂瘀腫之傷害，
    斟酌兩造之身分、地位（原告為退休公務人員、被告從事室內裝潢業），原告請
    求精神慰撫金之金額顯屬過高。
參、證據：提出彰化縣室內裝潢業職業工會影本一件為證。
丙、本院依職權調閱台灣彰化地方法院檢察署八十八年度偵字第三七八四號卷宗（即
    本院八十九年度簡上字第六七號刑事卷宗）。
    理      由
一、按訴狀送達後，原告不得將原訴變更或追加他訴，但擴張或減縮應受判決事項之
    聲明者，不在此限，民事訴訟法第二百五十五條第一項第三款定有明文。本件原
    告於訴狀送達後，於八十九年八月三十日本院審理中，將原請求被告應給付原告
    一百三十二萬七千五百元，及自起訴狀繕本送達被告之翌日（即八十九年六月十
    日）起至清償日止，按年息百分之五計算之利息，減縮為被告應給付原告一百三
    十萬元，及自起訴狀繕本送達被告之翌日起至清償日止，按年息百分之五計算之
    利息之聲明，核為減縮應受判決事項之聲明，合於民事訴訟法第二百五十五條第
    一項第三款之規定，應予准許，合先敘明。
二、原告主張被告於八十七年十月三日下午五時許，基於傷害之犯意，徒手毆打原告
    ，致原告身體受有二手臂均有瘀腫等傷害之事實，為被告所不爭執，並有診斷證
    明書附於本院八十九年度簡上字第六七號刑事案卷可按，被告並因此為本院刑事
    第二審合議庭依傷害罪判處罰金一千二百元確定，有判決書在卷為憑，原告主張
    被告因故意不法侵害原告身體之事實，堪信為真實。
三、按因故意或過失，不法侵害他人之權利者，負損害賠償責任；不法侵害他人之身
    體或健康者，對於被害人因此喪失或減少勞動能力，或增加生活上之需要時，應
    負損害賠償責任；不法侵害他人之身體、健康者，被害人雖非財產上之損害，亦
    得請求賠償相當之金額，民法第一百八十四條第一項前段、第一百九十三條第一
    項、第一百九十五條第一項前段分別定有明文。本件被告因故意不法侵害原告之
    身體，對於原告所受損害，自應負損害賠償責任。茲就原告請求被告賠償之金額
    ，是否應予准許，分述如次：
（一）增加生活上需要之費用：按當事人已證明受有損害而不能證明其數額或證明顯
      有重大困難者，法院應審酌一切情況，依所得心證定其數額，民事訴訟法第二
      百二十二條第二項雖定有明文。惟身體受傷並不當然受有財產上之損害，則原
      告苟僅證明其身體受傷害，但未能舉證證明其因此受有其他財產上之損害，自
      不能僅因身體受有傷害，即認其受有財產上之損害。準此，本件原告主張其因
      前開傷害，僱用他人看護其妻周李昭吟支出三十萬元受有損害等語，既為被告
      所否認，原告就此部分自負有舉證之責任，原告雖主張其有脊椎退化性關節炎
      併狹窄之疾病，並提出彰化基督教醫院之診斷書一件為證，惟本件被告毆打原
      告之後，原告係受有二手臂均有瘀腫之傷害，難認原告脊椎退化性關節炎併狹
      窄之疾病與本件傷害有何因果關係，自難執該診斷書證明其因此無法看護其妻
      ，又審酌原告所受之傷勢係二手臂均有瘀腫，顯係輕微受傷，衡情難認其因此
      無法照顧其妻而受有財產上之損害，此外原告復未能就此部分之事實舉證證明
      其確因受傷五個月無法看護其妻或需僱用他人看護其妻，是原告此部分之主張
      ，洵屬無據，自難准許。
（二）非財產上損害（精神慰藉金部分）：查原告受有前揭之傷害，有驗傷診斷書影
      本在卷為憑（影印自刑事卷宗），原告之肉體、精神難免受有痛苦，其請求非
      財產上之損害，自屬有據。惟本院審酌兩造之身分、年齡（原告係十二年一月
      十五日出生、被告係五十四年十月十五日出生）、地位、技能、經濟能力（原
      告為退休公務人員、被告從事室內裝潢業）、原告所受精神上打擊之程度及參
      酌本件傷害刑事責任部分等情節，認原告請求賠償非財產上損害一百萬元，尚
      嫌過高，應予核減為被告應給付原告十萬元，方屬相當，逾此數額之請求為無
      理由，應予駁回。
（三）據上所述，被告應賠償原告之金額共為十萬元。
四、末按給付無確定期限者，債務人於債權人得請求給付時，經其催告而未為給付，
    自受催告時起負遲延責任，其經債權人起訴而送達訴狀者，與催告有同一之效力
    。遲延之債務，以支付金錢為標的者，債權人得請求依法定利率計算之遲延利息
    ，民法第二百二十九條第二項、第二百三十三條第一項前段規定甚明。原告請求
    被告賠償損害，係以支付金錢為標的，從而，原告請求被告給付自起訴狀繕本送
    達之翌日起，即自八十九年六月十日起至清償日止，按週年利率百分之五計算之
    法定遲延利息，洵屬正當，應予准許。
五、綜上所述，原告本於侵權行為之損害賠償請求權，請求被告賠償十萬元，及自起
    訴狀繕本送達翌日即八十九年六月十日起至清償日止按週年利率百分之五計算之
    利息，洵屬正當，應予准許，逾此範圍之其餘請求，為無理由，應予駁回。
六、按得於刑事訴訟程序附帶提起民事訴訟者，以被告犯罪行為之被害人，且其所受
    損害，係因被告之犯罪而直接發生者為限，其提起附帶民事訴訟之合法與否，則
    應依刑事訴訟法之規定予以判斷，不因其是否移送民事庭而有差異，故因犯罪而
    受損害之人，於刑事訴訟程序固得附帶提起民事訴訟，對於被告及依民法負賠償
    責任之人，請求回復其損害，但其請求回復之損害，以被訴犯罪事實所生之損害
    為限，縱令被害人得依其他事由提起民事訴訟請求賠償，但亦不得於刑事訴訟程
    序附帶為此請求。本件被告被訴傷害之刑事案件，其犯罪事實僅為八十七年十月
    三日下午五時許毆傷原告，造成原告之二手臂均有瘀腫等傷害，而不及於其他時
    間是否另有傷害原告之行為，原告另主張被告於八十七年十一月中旬、同年十一
    月二十六日傷害原告，致原告頭部成腫，腳彎曲被打的腫痛站不起來，坐骨神經
    痛無法站立等語，而對該部分之事實亦提起附帶民事請求賠償，然依前揭說明，
    該部分之事實，原告不得於刑事訴訟程序附帶而為請求，自不在本件審酌之範圍
    ，併此敘明。
七、兩造陳明願供擔保，聲請宣告假執行或免為假執行，經核原告勝訴部分，合於法
    律規定，爰分別酌定相當之擔保金額，准予宣告假執行或免為假執行；至於原告
    敗訴部分，其假執行之聲請已因訴之駁回而失所依據，不予准許，應併予駁回。
八、另本件原告係提起刑事附帶民事訴訟請求被告賠償損害，原告實際上並未繳納裁
    判費，僅支出送達之郵資費用，是原告之請求雖部分敗訴，但並未因此另外增加
    支出訴訟費用，本院審酌結果，爰命被告負擔全部之訴訟費用。
據上論結，本件原告之訴為一部有理由、一部無理由，依民事訴訟法第七十九條但書
、第三百九十條第二項、第三百九十二條，判決如主文。
中      華      民      國    八十九    年      十      月     十九     日
                                        臺灣彰化地方法院民事第一庭
~B審判長法官  李端季
~B法      官  林金灶
~B法      官  胡文傑
右為正本係照原本作成。
原告如對本判決上訴，須於判決送達後二十日內向本院提出上訴狀，同時表明上訴理
由；如已於本判決宣示後送達前提起上訴者，應於判決送達後十日內補具上訴理由（
須按他造當事人之人數附具繕本）。
被告對於本判決不得上訴。
~B法院書記官  張西武
中      華      民      國    八十九    年      十      月     十九     日


司法院資訊處製作；財團法人民間司法改革基金會備份。
